【裁判字號】    95,易,520
【裁判日期】    951130
【裁判案由】    竊盜
【裁判全文】
臺灣士林地方法院刑事判決               95年度易字第520號
公  訴  人  臺灣士林地方法院檢察署檢察官
被      告  乙○○
上列被告因竊盜案件，經檢察官聲請簡易判決處刑（94年度偵續
字第231 號），本院士林簡易庭認不宜以簡易判決處刑（95年度
士簡字第414 號），簽移本院刑事庭改以通常程序審理，判決如
下：
    主  文
乙○○無罪。
    理  由
一、聲請意旨略以：被告乙○○與甲○○係夫妻關係，甲○○為
    金竹有限公司（下稱金竹公司）之負責人，2 人因感情不睦
    而分居。被告意圖為自己不法之所有，於民國93年7 月13日
    晚間8 時許，駕駛車牌號碼DC-4842 號自用小客車，至臺北
    市○○區○○路3 段75巷137 號之「康寧醫護暨管理專科學
    校」（下稱康寧專校）美食街，趁無人看守之際，持其擔任
    金竹公司經理期間所取得之美食街鑰匙3 支，開啟金竹公司
    於康寧專校美食街之專屬辦公室，入內竊取甲○○所有之第
    一商業銀行（下稱第一銀行）空白支票簿（共計24張）、台
    新國際商業銀行（台新商銀）復興分行活期儲蓄存款存摺（
    帳號：000-00-000000-0-00號，戶名：甲○○）及金竹公司
    往來廠商所開立之本票77張、臺北國際商業銀行支票11張、
    各類合約書11本、帳本2 本、廠商簽帳單2 份、金竹公司保
    險單2 份等財物，得手後即駕車離去，嗣甲○○於同月14日
    上午8 時50分許，發覺辦公室遭竊，乃於同日下午4 時許至
    被告在臺北縣汐止市○○路○ 段418 巷1 弄3 號2 樓住處地
    下停車場察看，發現上開遭竊物品在被告所使用之DC-4842
    號自小客車內而報警查獲。因認被告涉犯刑法第320 條第1
    項竊盜罪嫌。
二、按犯罪事實應依證據認定之，無證據不得認定犯罪事實；又
    不能證明被告犯罪者，應諭知無罪之判決，刑事訴訟法第15
    4 條第2 項、第301 條第1 項分別定有明文。又事實之認定
    ，應憑證據，如未能發現相當證據，或證據不足以證明，自
    不能以推測或擬制之方法，為裁判基礎（最高法院40年臺上
    字第86號判例參照）；且認定犯罪事實所憑之證據，雖不以
    直接證據為限，間接證據亦包括在內，然而無論直接證據或
    間接證據，其為訴訟上之證明，須於通常一般之人均不致有
    所懷疑，而得確信其為真實之程度者，始得據為有罪之認定
    ，倘其證明尚未達到此一程度，而有合理之懷疑存在而無從
    使事實審法院得有罪之確信時，即應由法院為諭知被告無罪
    之判決（最高法院76年台上字第4986號判例參照）。再按行
    為非出於故意或過失者，不罰；又行為人對於構成犯罪之事
    實，明知並有意使其發生者，為故意，行為人對於構成犯罪
    之事實，預見其發生而其發生並不違反其本意者，以故意論
    ，刑法第12條第1 項、第13條亦有明文。是故意犯之行為人
    須對於客觀不法構成要件之所有行為情狀有所認識，並有決
    意實現不法構成要件之主觀心態，或有容忍、聽任構成要件
    該當結果發生之心態，始符合該犯罪之主觀構成要件，得為
    故意犯刑罰法令處罰之對象。
三、公訴人認被告涉犯竊盜罪嫌，無非以：告訴人甲○○於警詢
    及偵查中之指述、告訴人金竹公司辦公室遭竊現場、DC-484
    2 號自小客車、告訴人甲○○與金竹公司所有物品等照片及
    贓物認領保管單在卷可憑，為其論據。訊據被告固不否認於
    前開時地未經告訴人同意，取走上揭帳戶存摺、票據、合約
    書、帳本、簽帳單、保險單等財物之事實，惟堅決否認有竊
    盜犯意，辯稱：其為金竹公司經理，前述物品均為其與甲○
    ○共同保管，其有權利取走上述物品，且其取走上開物品後
    ，即以電話與甲○○聯絡，請其返回汐止市○○路住處，解
    釋公司財務狀況，並無將前述物品竊為己有之不法意圖等語
    。
四、經查：
    (1)被告曾具名為金竹公司股東，且擔任公司經理，因而持有
      學校交付之康寧專校美食街辦公室3 把鑰匙等情，業據證
      人甲○○證述明確（本院95年11月15日審判筆錄第5 、6
      頁），且有金竹公司89年11月27日變更登記表影本在卷可
      按（偵查卷第162 頁參照）。且關於金竹公司招商、營業
      事項，業據證人甲○○證稱：有關金竹公司招商及簽約事
      務，我與被告二個人都在場，招商是一個一個找客戶，之
      後客戶會與被告談一下，然後再簽約，我會向廠商介紹以
      後由被告管理等語甚詳（同日審判筆錄第7 頁），足見被
      告確曾參與公司經營而保管公司辦公室鑰匙，並實際管理
      支配公司財物。是其所辯：其前任金竹公司經理，與甲○
      ○共同保管前開財物，主觀上認有取走物品權利等詞，並
      非無據。雖被告嗣於90年8 月間以後即未登記為公司股東
      ，有90年8 月24日公司變更登記表可按（偵查卷第158 頁
      ）；然證人甲○○自承：被告未擔任公司股東之後，仍繼
      續在公司工作，夫妻一起經營等語明確（本院同日審判筆
      錄第9 頁），是被告於90年8 月間以後仍以公司經理人身
      份管理支配公司辦公室內財物，至堪認定。縱證人甲○○
      證稱：被告於92年10月間以後離開家庭、公司，有時會回
      來，又不見云云（同日審判筆錄第9 頁），仍無足據此否
      定被告自認對上述物品有實際支配管領權之主觀認識，附
      此說明。
    (2)證人甲○○於本院證稱：被告在案發前沒有多久回汐止家
      ，一直吵要看帳冊，我沒有同意等語明確（同日審判筆錄
      第4 頁）；足見被告主觀上確有告知甲○○其欲瞭解公司
      帳務之意，且告訴人甲○○名義之帳戶存摺，係供公司帳
      務使用，被告取走之支票，亦為公司業務之支票等情，為
      甲○○所不爭（同日審判筆錄第7 頁），是被告取走之甲
      ○○存摺、空白支票、往來廠商所簽發票據、合約、帳本
      、簽帳單、保險單等物，俱為金竹公司營業用之帳務資料
      無訛。參以：甲○○於案發後於次日返回汐止市○○路1
      段418 巷1 弄3 號2 樓被告住處之前，在同址地下停車場
      之被告車輛內，發現前述遭被告取走之物品等情，為甲○
      ○所自承；足見被告所辯：取得上述物品後，曾通知甲○
      ○返回原汐止市○○路住處說明公司帳務狀況，並無將該
      等物品竊為己有之不法所有意圖等詞非虛。至證人甲○○
      雖否認被告取走上述物品後曾電知上情，央求其出面說明
      帳務之事，且就被告曾否於案發後以電話與其聯繫一事避
      重就輕（同日審判筆錄第5 、11頁）；然證人甲○○於本
      院自承：本案發生後，在請汐止分局警員到場取回失竊物
      品前，被告有向其要求說明公司帳務等詞明確（同日審判
      筆錄第10頁）；自堪信被告取物之目的在要求甲○○出面
      返家洽談帳務。是依現存卷證資料，尚無從遽認被告有竊
      取前開公司營業用帳務存摺、票據等資料之不法所有意圖
      ，自難單以證人甲○○所為不利於被告之指訴，認定被告
      有竊盜之主觀犯意。
五、綜上所述，被告主觀上因認自己前任經理參與公司經營，保
    管辦公室3 把鑰匙，為辦公室內物品之共同管領人，有實際
    支配管理權，因而取走上述財物，據以要求甲○○出面說明
    公司帳務，難認被告主觀上有竊為己有之不法所有意圖；是
    公訴人提起本件公訴所憑事證，尚無從使本院確信被告於於
    取走上述物品時，主觀上有意圖為自己不法所有之確定或不
    確定故意，而有合理之懷疑，自難遽令被告負此故意犯之罪
    責。此外，復查無其他積極證據足資證明被告有竊盜之犯意
    ，揆諸前開說明，應為被告無罪之諭知。至被告如何出資、
    是否轉讓出資而不具公司股東身份等情，與上開爭點之判斷
    無關，無再調查必要，附此說明，
據上論斷，應依刑事訴訟法第452 條、第301 條第1 項，判決如
主文。
本案經檢察官張世和到庭執行職務
中    華    民    國    95    年    11    月    30    日
                  刑事第四庭審判長法  官  杜惠錦
                                  法  官  馬傲霜
                                  法  官  朱瑞娟
以上正本證明與原本無異。
如不服本判決，應於判決送達後10日內，向本院提出上訴狀。
                                  書記官  丁梅芬
中    華    民    國    95    年    12    月    1     日


司法院資訊處製作；財團法人民間司法改革基金會備份。
